---
title: "FIXME"
teaching: 30
exercises: 10
questions:
- "FIXME"
objectives:
- "FIXME"
keypoints:
- "FIXME"
source: Rmd
---

```{r, include=FALSE}
source("../bin/chunk-options.R")
knitr_fig_path("01-")
```

```{r setup, include=FALSE}
knitr::opts_chunk$set(echo = TRUE)
```

Når vi laver statistiske tests, afprøver vi om en hypotese holder.

I et simpelt eksempel har vi to grupper. Den ene gruppe får et sovemiddel. Den anden gruppe får et andet sovemiddel. Så noterer vi hvor mange ekstra timer de to gruppe sover, i forhold til en kontrol der ikke får sovemiddel.

Datasættet hedder "sleep". 

```{r}
head(sleep)
```
ID er patient id'et, extra er de ekstra timer de sover.
```{r}
library(tidyverse)
sleep %>% 
  group_by(group) %>% 
  summarise(mean_extra = mean(extra))
```

Den ene gruppe sover 45 minutter længere end kontrollen. Den anden 2 timer og 20 minutter længere end kontrollen.

Er forskellen på den gennemsnitlige længere søvn for de to grupper tilfældig, eller ej?

Vi opstiller en hypotese, NULL-hypotesen, der siger at forskellen er tilfældig. Der er ingen forskel på de to grupper. 

Den alternative hypotese er derfor at der er forskel på de to grupper.

Den test vi bruger til at undersøge det hedder students t-test. Lad os prøve at køre den:
```{r}
test_res <- t.test(extra ~ group, data = sleep)
test_res
```

Resultat?
t er den testværdi der beregnes ud fra data. Den dukker ofte op, også i andre tests. Og undertiden hedder den noget andet end t. df er antallet af frihedsgrader. (DET MÅ VI HELLERE FORKLARE ET ELLER ANDET STED OGSÅ).
Dem bruger vi sjælden tid på, men det er ofte en god ide at rapportere dem når man skriver opgaver og den slags.

Den vi typisk fokuserer på er p-værdien. Den finder vi ud fra antallet af frihedsgrader og t-værdien, og i dette tilfælde er den 0.07939.

Hvad betyder det? Det betyder, at vi ser en forskel på de to middelværdier. Den er på 1.58. Og vi har en NULL-hypotese om at der ikke er forskel.

Hvis der ikke er forskel på de to middelværder. Så er sandsynligheden for at vi ser en forskel på dem, der er så ekstrem at den er på 1.58, 0.07839414.

Eller, der er næsten 8% chance for, at hvis der ingen forskel er, at vi ser en forskel på 1.58 timer mellem de to grupper.

Det er en relativt stor chance. Typisk er vores succeskriterium 5%. 
Så vi kan IKKE afvise NULL-hypotesen. Vi kan ikke, med sikkerhed, sige at der er en forskel.



# Frihedsgrader - hvad er det?

# normalitet

Cushny, A. R. and Peebles, A. R. (1905) The action of optical isomers: II hyoscines. The Journal of Physiology 32, 501–510. (issue 5-6)
doi: 10.1113/jphysiol.1905.sp001097

Student (1908) The probable error of the mean. Biometrika, 6, 20.
side 1 til 25, hæfte 1 vol 6

{% include links.md %}