---
title: "Interactive maps"
teaching: 42
exercises: 42
---

::: questions
-   FIXME
:::

::: objectives
-   FIXME

:::


```{r read_files_demo}
#| eval: false
library(terra)
files <- list.files("data/", pattern = ".tiff", full.names = TRUE)
sentinel <- rast(files)
```

```{r read_files_do}
#| echo: false
#| eval: true
#| message: false
#| warning: false


library(terra)

files <-  c("data/2026-05-25-00_00_2026-05-25-23_59_Sentinel-2_L2A_B02_(Raw).tiff",
"data/2026-05-25-00_00_2026-05-25-23_59_Sentinel-2_L2A_B03_(Raw).tiff",
"data/2026-05-25-00_00_2026-05-25-23_59_Sentinel-2_L2A_B04_(Raw).tiff",
"data/2026-05-25-00_00_2026-05-25-23_59_Sentinel-2_L2A_B08_(Raw).tiff")

sentinel <- rast(files)
```


:::: hint
## Have to download the data again?

Make sure you have a `data` folder in your project folder, and then run this code:

```{r data_download_hint}
#| eval: false
urls <- c("https://raw.githubusercontent.com/KUBDatalab/R-toolbox/main/episodes/data/2026-05-25-00_00_2026-05-25-23_59_Sentinel-2_L2A_B02_(Raw).tiff",
"https://raw.githubusercontent.com/KUBDatalab/R-toolbox/main/episodes/data/2026-05-25-00_00_2026-05-25-23_59_Sentinel-2_L2A_B03_(Raw).tiff",
"https://raw.githubusercontent.com/KUBDatalab/R-toolbox/main/episodes/data/2026-05-25-00_00_2026-05-25-23_59_Sentinel-2_L2A_B04_(Raw).tiff",
"https://raw.githubusercontent.com/KUBDatalab/R-toolbox/main/episodes/data/2026-05-25-00_00_2026-05-25-23_59_Sentinel-2_L2A_B08_(Raw).tiff",
"https://raw.githubusercontent.com/KUBDatalab/R-toolbox/main/episodes/data/cph_neighbourhoods_and_frederiksberg.gpkg",
"https://raw.githubusercontent.com/KUBDatalab/R-toolbox/main/episodes/data/parks_cph_frederiksberg.gpkg")

download.file(
  urls,
  destfile = file.path("data", basename(urls)),
  mode = "wb"
)
```

::::


```{r data_prep}
names(sentinel) <- c("blue", "green", "red", "nir")
sentinel <- sentinel/65535
```

```{r read_vect_data}
neighbourhoods <- vect("data/cph_neighbourhoods_and_frederiksberg.gpkg")
parks <- vect("data/parks_cph_frederiksberg.gpkg")
```

oprette et interaktivt Leaflet-kort fra et sf-objekt,
transformere spatiale data til et CRS, der kan vises i Leaflet,
visualisere punkter og polygoner med relevante visuelle egenskaber,
tilføje labels, popups, farveskalaer og signaturforklaringer,
kombinere flere datalag og give brugeren kontrol over dem,
gemme og publicere kortet som en selvstændig HTML-fil.

### Interactive maps
source("scripts/make-leaflet-map.R")

Kan vi smide det ind her?

Kan vi skrive indholdet af en chunk?




```{r leaflet-kort, echo=TRUE, results='asis'}
library(leaflet)
library(htmlwidgets)

set.seed(123)

punkter <- data.frame(
  navn = paste("Punkt", 1:10),
  lon = runif(10, 12.45, 12.65),
  lat = runif(10, 55.62, 55.73)
)

kort <- leaflet(punkter) |>
  addProviderTiles(providers$CartoDB.Positron) |>
  addCircleMarkers(
    lng = ~lon,
    lat = ~lat,
    label = ~navn,
    radius = 6
  )

htmlwidgets::saveWidget(
  widget = kort,
  file = "files/leaflet-eksempel.html",
  selfcontained = TRUE,
  title = "Leaflet-eksempel"
)

cat('
<iframe
  src="files/leaflet-eksempel.html"
  title="Interaktivt Leaflet-kort"
  width="100%"
  height="550"
  style="border: 1px solid #cccccc;">
</iframe>
')
```



## Introduction to interactive maps

Formål: Forklare hvad Leaflet tilføjer i forhold til plot() og ggplot2.

Vis et færdigt kort tidligt.

Overskrifter
Static and interactive maps
When is an interactive map useful?
The Leaflet map model
Maps, basemaps and data layers
Our final map



Centrale pointer
Et interaktivt kort er ikke automatisk bedre end et statisk kort.
Leaflet er særlig nyttigt, når brugeren skal:
zoome og panorere,
undersøge enkelte objekter,
tænde og slukke lag,
se attributter via labels og popups.
Et Leaflet-kort bygges trinvist ved at tilføje lag som tiles, markers, polygons og controls.
Kort øvelse


:::: challenge
Which information are suitiable to show with:


- Geometry
- colour or size
- popup
- label
- signaturforklaring.

:::: solution
Geometri - det der faktisk har geografisk placering og udstrækning. Parker - polygoner. Stationer som punkter, veje som linier
Farve eller størrelse - variable der skal kunne sammenlignes mellem objekter- befolkningstæthed er et bud. Antal besøgende i parker ved størrelse
popups - ting der først er relevatne når brugeren klikker. Navn, areal, befolkning, datakilder og den slags
Label - kort identifikation der kan aflæses ved hover. eg navn eller en enkelt central værdi.
Signaturforklaring. Forklaring af de visuelle koder. Hvad betyder farver, størrelser, symboler etc. 
::::

::::

## Creating your first Leaflet map

Dette bør være det egentlige startpunkt for kodningen.

Overskrifter
Creating an empty map
Adding a basemap
Adding spatial data
Setting the initial view
Understanding the pipe-based workflow
Grundeksempel
library(sf)
library(leaflet)

neighbourhoods <- read_sf(
  "data/bydele_and_frederiksberg.gpkg"
)

leaflet(neighbourhoods) |>
  addProviderTiles(providers$CartoDB.Positron) |>
  addPolygons()
Underemner
leaflet(data)
addTiles() og addProviderTiles()
setView() kontra fitBounds()
Hvad der ligger i data-argumentet
Leaflets lagfunktioner

Jeg ville bruge fitBounds() eller lade geometrien bestemme udsnittet frem for at starte med håndskrevne koordinater.

Øvelse

Skift mellem to eller tre baggrundskort, og bed kursisterne vælge det, der bedst understøtter dataene.

## Coordinate reference systems in Leaflet

Selv om CRS allerede er gennemgået, bør dette have sin egen korte sektion, fordi Leaflet opfører sig anderledes end mange statiske kortværktøjer.

Overskrifter
Leaflet maps use longitude and latitude
Inspecting the CRS
Transforming data for Leaflet
Projected data versus displayed data
Kernekode
st_crs(neighbourhoods)

neighbourhoods <- neighbourhoods |>
  st_transform(4326)
Budskab

Data kan analyseres i eksempelvis:

EPSG:25832

men bør som hovedregel transformeres til:

EPSG:4326

inden de sendes til Leaflet.

Jeg ville understrege forskellen mellem:

analyse-CRS, eksempelvis UTM til afstande og buffere,
visnings-CRS, som Leaflet bruger på webkortet.

Det er et godt sted til en challenge, hvor kursisterne forsøger at vise UTM-data og derefter diagnosticerer problemet.

## Mapping point data

Punkter er den letteste geometri at introducere interaktivitet med.

Overskrifter
Markers and circle markers
Encoding values with size
Labels and popups
Clustering many points
Choosing between markers and circles
Funktioner
addMarkers()
addCircleMarkers()
addCircles()

Jeg ville primært undervise i addCircleMarkers(). De er lettere at formatere og er normalt mere velegnede til datavisualisering end de klassiske nålemarkører.

Eksempel
leaflet(parks) |>
  addProviderTiles(providers$CartoDB.Positron) |>
  addCircleMarkers(
    radius = 5,
    label = ~navn,
    popup = ~paste0(
      "<strong>", navn, "</strong><br>",
      "Type: ", type
    )
  )

Leaflet skelner mellem label, der typisk vises ved hover, og popup, der åbnes ved klik. Markører kan desuden grupperes i clusters ved store punktmængder.

Øvelse

Lad kursisterne:

tilføje parkernes navne som labels,
indsætte flere attributter i en popup,
ændre radius ud fra en numerisk variabel.
5. Styling spatial data

Dette er efter min vurdering modulets vigtigste episode. Her går kortet fra “geometri oven på et baggrundskort” til egentlig datavisualisering.

Overskrifter
Mapping variables to visual properties
Creating colour functions
Continuous and categorical palettes
Missing values
Adding a legend
Choosing sensible classifications
Funktioner
colorNumeric()
colorBin()
colorQuantile()
colorFactor()
addLegend()
Eksempel med befolkning
pal <- colorBin(
  palette = "YlOrRd",
  domain = neighbourhoods$population,
  bins = 5
)

leaflet(neighbourhoods) |>
  addProviderTiles(providers$CartoDB.Positron) |>
  addPolygons(
    fillColor = ~pal(population),
    fillOpacity = 0.7,
    weight = 1,
    color = "white",
    popup = ~paste0(
      "<strong>", navn, "</strong><br>",
      "Population: ", population
    )
  ) |>
  addLegend(
    pal = pal,
    values = ~population,
    title = "Population"
  )

Leaflet har særskilte palettefunktioner og addLegend() til at holde kortets farver og signaturforklaring konsistente.

Vigtig faglig diskussion

Her ville jeg have et afsnit om:

hvorfor man ikke bør bruge tilfældige farver til numeriske værdier,
forskellen på kontinuerte værdier og kategorier,
hvorfor polygonareal kan dominere kortets visuelle indtryk,
forskellen på total befolkning og befolkningstæthed.

Befolkningstæthed er et oplagt sted at genbruge deres viden om projicerede CRS:

neighbourhoods |>
  st_transform(25832) |>
  mutate(
    area_km2 = as.numeric(st_area(geometry)) / 1e6,
    density = population / area_km2
  ) |>
  st_transform(4326)
## Polygon maps and choropleths

Denne episode kan enten være selvstændig eller lægges sammen med styling.

Overskrifter
Adding polygons
Choropleth maps
Borders, fills and transparency
Highlighting features
Writing informative popups
Avoiding misleading choropleths
Relevant funktionalitet
addPolygons(
  highlightOptions = highlightOptions(
    weight = 3,
    bringToFront = TRUE
  )
)
Øvelse

Lav to kort:

samlet befolkning pr. bydel,
befolkning pr. km².

Lad derefter kursisterne forklare, hvorfor de to kort fortæller forskellige historier.

Det vil være en fagligt stærkere øvelse end blot at bede dem ændre farver.

## Combining several spatial layers

Her samles punkter, linjer og polygoner.

Overskrifter
Layer groups
Overlaying points and polygons
Controlling layer order
Adding a layer control
Base groups and overlay groups
Showing and hiding layers
Eksempel
leaflet() |>
  addProviderTiles(
    providers$CartoDB.Positron,
    group = "Light"
  ) |>
  addProviderTiles(
    providers$OpenStreetMap,
    group = "OpenStreetMap"
  ) |>
  addPolygons(
    data = neighbourhoods,
    group = "Neighbourhoods"
  ) |>
  addCircleMarkers(
    data = parks,
    group = "Parks"
  ) |>
  addLayersControl(
    baseGroups = c(
      "Light",
      "OpenStreetMap"
    ),
    overlayGroups = c(
      "Neighbourhoods",
      "Parks"
    )
  )

Leaflet bruger group sammen med addLayersControl() til at vise og skjule lag.

God challenge

Tilføj:

bydele,
parker,
en eller flere ruter eller linjer,
to forskellige baggrundskort.

Lad derefter kursisterne beslutte, hvilke lag der skal være synlige ved start.

## Adding raster data

Fordi I allerede arbejder med Sentinel og NDVI, ville jeg have dette med — men som valgfri eller avanceret episode.

Overskrifter
Vector and raster layers in Leaflet
Preparing a raster for display
Colouring raster values
Adding an NDVI layer
Transparency and layer controls
Browser and file-size limitations
Relevant eksempel
library(terra)
library(leaflet)

ndvi <- rast("data/ndvi.tif")

pal_ndvi <- colorNumeric(
  palette = "YlGn",
  domain = values(ndvi),
  na.color = "transparent"
)

leaflet() |>
  addProviderTiles(providers$CartoDB.Positron) |>
  addRasterImage(
    ndvi,
    colors = pal_ndvi,
    opacity = 0.7,
    group = "NDVI"
  ) |>
  addLegend(
    pal = pal_ndvi,
    values = values(ndvi),
    title = "NDVI"
  )
Her bør I tale om
rasterens opløsning,
filstørrelse,
reprojektion,
nedskalering,
hvorfor et stort Sentinel-raster ikke nødvendigvis bør sendes direkte til browseren.

Leaflets officielle materiale behandler rastervisning og projektion som særskilte spatial-data-emner, så det passer naturligt som en mere avanceret del.

## Designing useful popups and labels

Dette kan være en mindre sektion, men det er værd at behandle som design og ikke kun syntaks.

Overskrifter
What belongs in a popup?
Labels versus popups
Formatting text with HTML
Formatting numbers
Handling missing values
Avoiding information overload
Eksempel
popup_text <- paste0(
  "<strong>", neighbourhoods$navn, "</strong><br>",
  "Population: ",
  format(
    neighbourhoods$population,
    big.mark = ","
  ),
  "<br>",
  "Area: ",
  round(neighbourhoods$area_km2, 1),
  " km²"
)

Undervis gerne i at konstruere popupteksten som en separat kolonne:

neighbourhoods <- neighbourhoods |>
  mutate(
    popup = paste0(
      "<strong>", navn, "</strong><br>",
      "Population: ", population
    )
  )

Det er renere end at lægge en meget lang paste0() direkte inde i addPolygons().

## Saving and publishing the map

Denne del er særlig relevant i jeres Carpentries-system.

Overskrifter
Leaflet maps are HTML widgets
Saving a map as an HTML file
Opening a map outside R
Embedding maps in the lesson website
Relative paths and project structure
Reproducible map generation
Centrale funktioner
htmlwidgets::saveWidget()

og iframe-løsningen, vi netop har talt om.

Jeg ville vise en foreslået projektstruktur:

episodes/
  leaflet-maps.Rmd
  files/
    leaflet-final.html

data/
  bydele_and_frederiksberg.gpkg
  parks.gpkg

scripts/
  prepare-spatial-data.R

Adskil gerne:

databearbejdning,
kortkonstruktion,
publicering.

Kursisterne skal helst ikke tro, at alle GIS-operationer nødvendigvis hører hjemme i den samme lange Leaflet-pipeline.

Afsluttende projekt

Jeg ville afslutte med én større challenge:

Challenge: Build an interactive map of Copenhagen

Krav til kortet:

Vis København og Frederiksbergs områder som polygoner.
Farvelæg dem efter befolkningstæthed.
Tilføj parker som et separat lag.
Tilføj labels med områdenavn.
Tilføj popups med relevante værdier.
Tilføj en signaturforklaring.
Tilføj mindst to baggrundskort.
Tilføj lagkontrol.
Gem kortet som en HTML-fil.
Udvidelser
Tilføj en NDVI-raster.
Brug marker clustering.
Tilføj en målestok.
Tilføj en titel med addControl().
Fremhæv polygoner ved hover.
Lav en anden klassifikation og sammenlign resultatet.

Det er en god Carpentries-øvelse, fordi den tester konkrete færdigheder, som svarer direkte til læringsmålene. Carpentries’ designmateriale anbefaler netop at definere læringsmål og derefter konstruere øvelser, der demonstrerer, om deltagerne har nået dem.

Foreslåede samlede læringsmål

Efter modulet skal deltagerne kunne:

oprette et interaktivt Leaflet-kort fra et sf-objekt,
transformere spatiale data til et CRS, der kan vises i Leaflet,
visualisere punkter og polygoner med relevante visuelle egenskaber,
tilføje labels, popups, farveskalaer og signaturforklaringer,
kombinere flere datalag og give brugeren kontrol over dem,
gemme og publicere kortet som en selvstændig HTML-fil.
Hvad jeg ville holde ude af grundmodulet



::: keypoints
- FIXME

:::